臺灣高等法院刑事裁定
111年度抗字第1418號
抗  告  人  
即  受刑人  趙文誠




上列抗告人即受刑人因聲請定其應執行刑案件，不服臺灣新北地
方法院111年度聲字第1898號，中華民國111年8月25日所為裁定
（聲請案號：111年度執聲字第1124號），提起抗告，本院裁定
如下：
    主  文
抗告駁回。
    理  由
一、原裁定意旨略以：㈠抗告人即受刑人趙文誠（下稱抗告人）
    犯如附表所示各罪，均經判決科刑確定在案，有各該案件判
    決書及本院被告前案紀錄表在卷可佐。抗告人所犯如附表編
    號1至8所示部分係得易科罰金之罪，如附表編號9所示部分
    則係不得易科罰金之罪，而抗告人就如附表所示數罪已請求
    檢察官聲請合併定其應執行刑，有民國111年7月1日定刑聲
    請切結書1份在卷可憑。茲檢察官以原審法院為各該案犯罪
    事實最後判決之法院，聲請定其應執行之刑，原審審核後認
    聲請為正當。㈡本案9罪刑度合併為有期徒刑3年10月，9罪中
    最長宣告刑為有期徒刑1年4月，參酌附表編號1至6部分曾定
    應執行刑有期徒刑1年3月及附表編號7、8部分曾定應執行刑
    有期徒刑8月之內部性界限，是本件定應執行刑之裁量空間
    為有期徒刑1年4月至3年3月之間。再考量抗告人於111年7月
    1日對於本案定應執行刑所表示之意見，及抗告人於108年8
    月至109年1月間，單獨或夥同共犯在公眾往來地點隨機挑選
    對象，假藉成立動漫工作室，要募集資金等名義，詐騙各該
    被害人，而先後犯詐欺取財9罪，參與詐騙款項高達新臺幣
    （下同）185萬餘元，犯罪模式類似，同質性較高，各罪間
    獨立性低，整體犯罪全部宣告刑之刑罰邊際效應，於定應執
    行刑時有明顯遞減情形，兼衡抗告人犯後均坦承犯行，僅賠
    償附表編號2、4被害人部分損害，而為抗告人整體犯行總盤
    點之非難評價，另參酌抗告人之素行，本於刑法第51條第5
    款限制加重原則，於定執行刑之外部、內部界限內，參酌前
    次定刑所給予之減輕幅度，認為應合併定應執行有期徒刑3
    年1月為適當。㈢又抗告人所犯如附表編號1至8所示之罪，雖
    原得易科罰金，但因與編號9不得易科罰金之罪併合處罰，
    故不再諭知易刑之標準。㈣至如附表編號1至6所示之罪，固
    已執行完畢，然此僅為將來檢察官指揮執行時應予扣除之問
    題，尚與本件定應執行刑之裁定無涉等語。
二、抗告意旨略以：抗告人所犯之罪皆屬微罪，而刑之酌定在法
    律上屬於自由裁定事項，並非概無法律拘束，在法律上有其
    外部界限及內部界限拘束；又法律所規範外部界限尚應受比
    例原則、公平正義原則之規範，謹守秩序之理、體察法律之
    規範，目的使其結果實質正當合於裁量之內部性界限。自95
    年7月1日新法實行後，已廢除連續犯規定，因此也造成部分
    慣犯如竊盜、施用毒品、詐欺等罪，因適用數罪併罰致使刑
    罰過重，產生不合理現象，為因應此不合理現象，各法院針
    對毒品、強盜等重罪，於定執行刑避免出現刑罰過苛情形。
    參酌本院97年度上訴字第5195號，科處有期徒刑132年8月、
    定應執行刑為8年，使定執行刑之刑罰猶似舊法連續犯所科
    之刑，惟針對施用毒品、竊盜、詐欺之輕罪定執行刑後之刑
    罰卻倍於舊法連續犯之刑罰，比比皆是，已違反公平正義及
    比例原則，重罪從優、輕罪從苛著實不符人民對法律之感情
    。抗告人所觸犯之法益對社會危害輕微，相對於本刑5年以
    上之重罪所侵害社會安全危害法益之高度行為，猶如天壤之
    別，本末倒置，不公處昭然可見。實施新法以來，各法院對
    其犯罪所判案例：⒈最高法院98年度易字第第6192號詐欺案
    件判處有期徒刑30年7月，定應執行刑為有期徒刑4年；⒉最
    高法院101年度執丑字第3094號詐欺案判處有期徒刑10年10
    月，定應執行刑為有期徒刑1年2月；⒊本院98年度上訴字第5
    195號毒品案判處有期徒刑132年8月，定應執行刑為有期徒
    刑8年；⒋本院106年答字第1677號案判處有期徒刑28年，定
    應執行刑為有期徒刑7年；⒌本院101年度上訴字第2503號偽
    造文書案判處有期徒刑18年3月，定應執行刑為有期徒刑1年
    9月；⒍臺灣新北地方法院新北地院105年訴字第668號毒品案
    判處有期徒刑年11年6月，定應執行刑為有期徒刑4年6月；⒎
    臺灣基隆地方法院96年度易字第538號竊盜案判處有期徒刑1
    2年8月，定應執行刑為有期徒刑3年；⒏臺灣台中地方法院98
    年度易字第2067號恐嚇取財案判處有期徒刑24年1月，定應
    執行刑為有期徒刑3年；⒐臺灣桃園地方法院104年度審訴字
    第1783號毒品案判處有期徒刑4年8月，定應執行刑為有期徒
    刑2年5月；⒑本院110年度抗字第1460號竊盜案，原第一審法
    院定應執行為有期徒刑12年，抗告後改定應執行刑為有期徒
    刑6年。綜上所述，爰請重新給予合理公平、從輕之裁定，
    予以抗告人自新機會，早日重返社會、回歸家庭，盡為人子
    之責、孝順父親、奶奶，彌補先前之過云云。
三、按裁判確定前犯數罪者，除有刑法第50條第1項但書各款情
    形，應由抗告人請求檢察官聲請定應執行刑外，依第51條規
    定併合處罰之，刑法第50條第1項、第53條分別定有明文。
    次按法律上屬於自由裁量之事項，有其外部性界限及內部性
    界限，並非概無拘束，依據法律之具體規定，法院應在其範
    圍選擇為適當之裁判者，為外部性界限；而法院為裁判時，
    應考量法律之目的，及法律秩序之理念所在者，為內部性界
    限，法院為裁判時，二者均不得有所逾越（最高法院80年台
    非字第473號判例參照）。又按數罪併罰之定應執行之刑，
    係出於刑罰經濟與責罰相當之考量，並非予以犯罪行為人或
    抗告人不當之利益，為一種特別的量刑過程，相較於刑法第
    57條所定科刑時應審酌之事項係對一般犯罪行為之裁量，定
    應執行刑之宣告，乃對犯罪行為人本身及所犯各罪之總檢視
    ，除應考量行為人所犯數罪反應出之人格特性，並應權衡審
    酌行為人之責任與整體刑法目的及相關刑事政策，在量刑權
    之法律拘束性原則下，依刑法第51條第5款之規定，採限制
    加重原則，以宣告各刑中之最長期為下限，各刑合併之刑期
    為上限，但最長不得逾30年，資為量刑自由裁量權之外部界
    限，並應受法秩序理念規範之比例原則、平等原則、責罰相
    當原則、重複評價禁止原則等自由裁量權之內部抽象價值要
    求界限之支配，期使輕重得宜，罰當其責，俾符合法律授與
    裁量權之目的，以區別數罪併罰與單純數罪之不同，兼顧刑
    罰衡平原則；又個案之裁量判斷，除非有全然喪失權衡意義
    或顯然有違比例、平等諸原則之裁量權濫用之情形，否則縱
    屬犯罪類型雷同，仍不得將其他案件裁量之行使比附援引為
    本案之量刑輕重比較，以視為判斷法官本於依法獨立審判之
    授權所為之量刑裁奪有否裁量濫用之情事；此與所謂相同事
    務應為相同處理，始符合比例原則與平等原則之概念，迥然
    有別（最高法院105年度台上字第428號判決意旨參照）。
四、經查：
  ㈠原審以抗告人犯如附表所示之9罪，均經分別確定在案，因合
    於數罪併罰，原審於各宣告刑中之最長期（有期徒刑1年4月
    ）以上，各刑合併之刑期（有期徒刑3年10月）以下；再參
    以抗告人所犯如附表編號1至2經臺灣士林地方法院109年度
    湖原簡字第3號判決應執行有期徒刑3月、如附表編號1至6所
    示6罪經臺灣新北地方法院110年度聲字第2998號裁定定應執
    行有期徒刑1年3月確定、如附表編號7至8所示2罪經臺灣新
    北地方法院110年度原易字第25號判決定應執行有期徒刑8月
    確定，是法院再為更定應執行刑時，亦應受該等應執行刑內
    部界限之拘束，即不得重於上開所示宣告刑總和有期徒刑3
    年3月，爰就如附表各編號所示宣告刑中之有期徒刑部分，
    定其應執行有期徒刑3年1月，顯未逾越刑法第51條第5款所
    定之外部性界限，亦無逾越內部性界限之情事。
  ㈡本院審酌抗告人所犯如附表所示各罪，均為詐欺取財罪，其
    犯罪類型、行為態樣、手段、動機亦相似，所侵害法益均為
    個人法益，彼此間之責任非難重複程度亦高，且108年8月23
    日至109年1月6日間竟犯多達12罪，並多以募資為由向被害
    人詐騙借款而未依約返還，原審併以此等犯罪之次數、情節
    、所犯數罪整體之非難評價而酌定其應執行之刑如上，並未
    悖於法律秩序之理念，符合法規範之目的，亦無違反比例、
    平等原則或罪刑相當原則，揆諸前開規定，原裁定並無濫用
    裁量權等違法或不當之處。抗告意旨雖引用另案指摘原裁定
    定刑不當，惟個案具體情節不同，尚不得比附援引，況原審
    經審酌抗告人所犯案件，亦已大幅減輕抗告人之應執行刑，
    尚難謂有何違法不當之情。是抗告人猶執前詞指摘原裁定不
    當，為無理由，應予駁回。
據上論斷，應依刑事訴訟法第412條，裁定如主文。
中　　華　　民　　國　　111 　年　　10　　月　　31　　日
                  刑事第二十三庭審判長法　官  許永煌
　　　　　　　　　　　　　　　　　    法　官  黃美文
　　　　　　　　　　　　　　　　　    法　官  雷淑雯
以上正本證明與原本無異。
不得再抗告。
                                      書記官  林立柏
中　　華　　民　　國　　111 　年　　11　　月　　7 　　日
附表：
 編          號            1            2            3  罪          名  詐欺取財 詐欺取財 詐欺取財  宣    告    刑  有期徒刑2月，如易科罰金，以新臺幣1仟元折算1日。 有期徒刑2月，如易科罰金，以新臺幣1仟元折算1日。 有期徒刑5月，如易科罰金，以新臺幣1仟元折算1日。  犯  罪  日  期  108年10月14日 108年10月29日 109年1月6日 偵查（自訴）機關 年度案號  臺灣士林地方檢察署108年度偵字第17611、17612號 臺灣士林地方檢察署108年度偵字第17611、17612號 臺灣臺地方檢察署109年度偵字第16603號 最  後  事實審 法    院 臺灣士林地方法院 臺灣士林地方法院 臺灣臺北地方法院  案    號 109年度湖原簡字第3號 109年度湖原簡字第3號 109年度簡字第2123號  判決日期 109年2月27日 109年2月27日 109年8月24日 確  定  判  決 法    院 臺灣士林地方法院 臺灣士林地方法院 臺灣臺北地方法院  案    號 109年度湖原簡字第3號 109年度湖原簡字第3號 109年度簡字第2123號  判     決 確定日期 109年4月14日 109年4月14日 109年9月22日      備  註  臺灣士林地方檢察署109年度執字第2810號 臺灣士林地方檢察署109年度執字第2810號 臺灣臺北地方檢察署109年度執字第6028號   編號1至2經臺灣士林地方法院109年度湖原簡字第3號判決應執行有期徒刑3月，如易科罰金，以新臺幣壹仟元折算壹日。     編號1至6經臺灣新北地方法院110年聲字第2998號裁定應執行有期徒刑1年3月，如易科罰金，以新臺幣壹仟元折算壹日。（已易科罰金執畢）   

 編          號  4 5 6  罪          名  詐欺取財 詐欺取財 詐欺取財  宣    告    刑  有期徒刑5月，如易科罰金，以新臺幣1仟元折算1日。 有期徒刑2月，如易科罰金，以新臺幣1仟元折算1日。 有期徒刑4月，如易科罰金，以新臺幣1仟元折算1日。  犯  罪  日  期  108年8月23日 108年8月28日 108年12月17日 偵查（自訴）機關 年度案號  臺灣彰化地方檢察署109年度偵字第4120號 臺灣桃園地方檢察署109年度調偵字第189號、109年度偵字第9367號 臺灣新北地方檢察署109年度偵字第15374號 最  後  事實審 法    院 臺灣彰化地方法院 臺灣桃園地方法院 臺灣新北地方法院  案    號 109年度原易字第7號 109年度審原簡字第83號 110年度審簡字第86號  判決日期 109年11月3日 109年12月30日 110年6月28日 確  定  判  決 法    院 臺灣彰化地方法院 臺灣桃園地方法院 臺灣新北地方法院  案    號 109年度原易字第7號 109年度審原簡字第83號 110年度審簡字第86號  判     決 確定日期 109年12月4日 110年2月10日 110年8月11日      備  註  臺灣彰化地方檢察署109年度執字第5527號 臺灣桃園地方檢察署110年度執字第3590號 臺灣新北地方檢察署110年度執字第8117號   編號1至6經臺灣新北地方法院110年聲字第2998號裁定應執行有期徒刑1年3月，如易科罰金，以新臺幣壹仟元折算壹日。（已易科罰金執畢）   

 編          號  7 8 9  罪          名  詐欺取財 詐欺取財 詐欺取財  宣    告    刑  有期徒刑6月，如易科罰金，以新臺幣1仟元折算1日。 有期徒刑4月，如易科罰金，以新臺幣1仟元折算1日。 有期徒刑1年4月  犯  罪  日  期  108年9月14日、15日 108年11月7日 108年11月17日、18日、20日、27日 偵查（自訴）機關 年度案號  臺灣新北地方檢察署110年度偵字第4367、4368、4369、4370、4371、4373、4374、4375、4376、9451號 臺灣新北地方檢察署110年度偵字第4367、4368、4369、4370、4371、4373、4374、4375、4376、9451號 臺灣新北地方檢察署110年度偵字第4367、4368、4369、4370、4371、4373、4374、4375、4376、9451號 最  後  事實審 法    院 臺灣新北地方法院 臺灣新北地方法院 臺灣新北地方法院  案    號 110年度原易字第25號 110年度原易字第25號 110年度原易字第25號  判決日期 111年3月9日 111年3月9日 111年3月9日 確  定  判  決 法    院 臺灣新北地方法院 臺灣新北地方法院 臺灣新北地方法院  案    號 110年度原易字第25號 110年度原易字第25號 110年度原易字第25號  判     決 確定日期 111年4月12日 111年4月12日 111年4月12日      備  註  臺灣新北地方檢察署111年度執字第5293號 臺灣新北地方檢察署111年度執字第5293號 臺灣新北地方檢察署111年度執字第5294號   臺灣新北地方法院110年度原易字第25號判決編號7至8應執行有期徒刑8月，如易科罰金，以新臺幣壹仟元折算壹日。